【裁判字號】    90,自,433
【裁判日期】    900706
【裁判案由】    誣告等
【裁判全文】
臺灣臺北地方法院刑事裁定                            九十年度自字第四三三號
    自  訴  人  甲○○
    被      告  乙○○
右列被告因誣告等案件，經自訴人提起自訴，本院裁定如左：
    主  文
自訴駁回。
    理  由
一、按法院或受命法官於自訴案件第一次審判期日前訊問及調查結果，如認為案件有
    刑事訴訟法第二百五十二條至第二百五十四條之情形者，得以裁定駁回其自訴，
    同法第三百二十六條第三項定有明文。
二、本件自訴意旨略稱：緣案外人馬菁菁前在桃園縣平鎮市○○路南勢二段二六四號
    三洋機車行，以分期付款方式購入機車一台，分期方式為九期，每期新台幣（下
    同）六千八百四十元，由馬菁菁之配偶陳文欽及自訴人擔任連帶保證人，並共同
    簽發一紙面額六萬一千五百六十元之本票作為擔保，事後馬菁菁支付五期合計三
    萬四千二百元後，因故失業，其後四期共二萬七千三百六十元債款乃無法按期清
    償。自訴人擔保分期付款之債權人為三洋機車行，並非被告乙○○擔任負責人之
    績豐企業有限公司（下稱績豐公司），詎料績豐公司竟委由被告以法定代理人之
    名義，先後向臺灣台北地方法院及桃園地方法院對自訴人提起訴訟，經桃園地方
    法院裁定命自訴人提供六萬一千五百六十元同額之擔保物始得免予假扣押，其間
    上紙本票為何流入績豐公司，實有很大疑點，現已經自訴人依法提起抗告中。又
    績豐公司向桃園地方法院聲請對於自訴人之財產假扣押時，聲稱自訴人有隱匿及
    逃匿之情事，係屬惡意中傷，對自訴人之名譽傷害甚鉅，自訴人忍無可忍，不得
    已對於被告提起本件自訴。因認被告涉犯刑法第一百六十九條第二項誣告罪嫌及
    同法第三百十條第一項誹謗罪嫌云云（詳見附件自訴狀所載）。
三、按犯罪事實應依證據認定之，無證據不得推定其犯罪事實，刑事訴訟法第一百五
    十四條定有明文。所謂認定犯罪事實之證據，係指足以認定被告確有犯罪行為之
    積極證據而言（最高法院二十九年上字第三一○五號判例參照）。另按誣告罪係
    以意圖他人受刑事或懲戒處分，而向該管公務員誣告者為要件。所謂「刑事處分
    」，係指依刑罰法規，應科處刑罰或保安處分而言；而「懲戒處分」之範圍則包
    括(1)公務員依懲戒法規所受之處分(2)從事特定事業之人，依法令對其違背職務之
    行為，有關懲處之規定，前者如誣告公務員瀆職，後者如律師、醫師、會計師、
    建築師違背其職務上禁止或應盡義務之規定。至誹謗罪，則須行為人主觀上有散
    布於眾之意圖，客觀上亦確有指摘或傳述毀損他人名譽之事，方足構成，缺一不
    可，倘行為人並未將事實傳播於不特定之人或多數人，使大眾知悉其內容，所述
    內容縱有不實，亦非屬誹謗罪之範疇。
四、訊據自訴人自承其為擔保案外人馬菁菁機車分期付款買賣契約之履行，而與馬菁
    菁之夫陳文欽共同擔任連帶保證人，為擔保債權人將來分期付款之每期債權得以
    按時獲得滿足，復與馬菁菁、陳文欽三人共同簽發一紙面額六萬一千五百六十元
    之本票交予機車行（見本院九十年七月五日訊問筆錄），且有卷附證人李佳儒庭
    呈經自訴人當庭確認無訛之分期付款約定書及本票影本各一紙可稽。觀諸該件分
    期付款約定書所載，賣方確為被告乙○○擔任負責人之「績豐公司」，並非自訴
    人所指之「三洋機車行」，此有分期付款約定書一紙在卷足憑。以民事法律關係
    而言，縱當時洽商買受機車或簽立契約、本票之地點，均係在桃園縣平鎮市○○
    路南勢二段二六日號之「三洋機車行」，亦無礙於買賣契約當事人為「馬菁菁（
    買方）」及「績豐公司（賣方）」之認定。職此，自訴人因簽約地非在位於台北
    市之績豐公司辦公室，遂指績豐公司取得上開本票之過程恐有疑慮，應係對民事
    法律關係當事人之認定誤會所致。姑不論債權人績豐公司於馬菁菁未按期清償債
    款，為保全強制執行，依民事訴訟法第五百二十四條第一項、第五百二十六條第
    二項之規定，向臺灣桃園地方法院聲請對於自訴人財產假扣押，進而復依票據法
    第一百二十三條、非訟事件法第一百條規定向本院聲請本票裁定後強制執行，均
    屬合法之主張及請求，此部分績豐公司所提出之假扣押及本票裁定之聲請，亦均
    屬民事事件，顯不符使人受「刑事處分」或「懲戒處分」之誣告要件。自訴人指
    稱被告涉有誣告罪嫌云云，顯係誤認誣告罪構成要件所致。此外，績豐公司前於
    九十年三月間向臺灣桃園地方法院民事庭提出之假扣押聲請狀，載稱：「‧‧‧
    頃聞相對人（即自訴人）有隱匿逃逸情事，誠恐日後有不能強制執行或甚難執行
    之虞‧‧‧」等語，固有假扣押聲請狀影本一件在卷可考，惟縱該假扣押聲請狀
    所載之此部分內容與自訴人認知之事實不合，該假扣押聲請狀亦僅特定之該案特
    定承審法官方能閱讀，他人尚無由得見知悉，與誹謗罪「散布於眾」之犯罪構成
    要件，亦屬有間。
五、綜上各情，足認本案純屬因買賣契約衍生之保證責任及票據責任糾紛，被告依法
    聲請假扣押及本票裁定之所為，顯與誣告罪及誹謗罪無涉，而足認其犯罪嫌疑不
    足，有刑事訴訟法第二百五十二條第十款之情形，依照首揭說明，本件自訴應予
    駁回。
據上論斷，應依刑事訴訟法第三百二十六條第三項、刑法第二百五十二條第十款，裁
定如主文。
中      華      民      國    九十      年        七      月      六    日
                                      臺灣臺北地方法院刑事第六庭
                                          法  官  吳  秋  宏
右正本證明與原本無異。
如不服本裁定，應於裁定送達後五日內，向本院提出抗告狀。
                                          書記官  林  碧  華
中      華      民      國     九十     年       七       月     九     日


司法院資訊處製作；財團法人民間司法改革基金會備份。
